臺灣臺北地方法院民事裁定
111年度聲字第622號
異  議  人  吳崑松  
            吳沈純美
相  對  人  李宗聖  
            鍾淑惠  

上列當事人間請求清償提存事件，異議人對於本院提存所民國11
1年10月20日111年度存字第2351號准予相對人提存之處分，聲明
異議，本院裁定如下：
    主  文
異議駁回。
    理  由
一、按關係人對於提存所之處分，得於處分通知書送達關係人翌
    日起十日之不變期間內，提出異議。提存所認前項異議為有
    理由時，應於十日內變更原處分，並將通知書送達關係人，
    認異議無理由時，應於十日內添具意見書，送請法院裁定之
    。法院認異議為有理由時，應以裁定命提存所為適當之處分
    ，認異議為無理由時，應駁回之，提存法第24條、第25條第
    1項分別定有明文。經查，本院提存所於民國111年10月20日
    以111年度存字第2351號准予相對人提存之處分（下稱原處
    分），前開提存通知書並於111年10月24日送達異議人，異
    議人吳崑松於111年11月3日具狀提出異議，本院提存所認其
    異議無理由而添具意見書送請本院裁定，經核與上開規定相
    符，合先敘明。
二、異議人吳崑松之異議意旨略以：異議人前往領取本院111年
    度存字第2351號清償提存事件（下稱系爭提存事件）提存物
    時，被告知異議人不能各自取回，須領取提存金額新臺幣（
    下同）13,026,042元之半數，但異議人間對於利息金額之計
    算及歸屬尚未取得結論，異議人無法自提存所取得個人應得
    金額之支票；且提存通知書將異議人一同併列，意即異議人
    要一同取款，然異議人吳沈純美於110年6月30日方成為受告
    知人，至110年10月31日為止 ，異議人都還無法前往領款，
    是因為李銘洲律師可能是故意引導異議人吳崑松中計，一旦
    領取13,026,042元之任何一筆提存物後，整個案件的擔保品
    10,250,000元都清償完畢，訴訟中之其他案件就結案，故異
    議人吳崑松認為本件提存通知書有瑕疵，為何可以貿然由任
    他人，暗中指定或以非法動作，使公務人員在受取權人個別
    應受取金額不相同之情況下，誤導法官將提存數額加總，記
    載成13,026,042元，並要求異議人平分此一金額，而此金額
    本就是由異議人二人討論後決定，但異議人各能取得金額若
    干，迄今尚未有定論。為此，爰依法聲明異議等語。
三、次按債權人受領遲延，或不能確知孰為債權人而難為給付者
    ，清償人得將其給付物，為債權人提存之，民法第326條定
    有明文。復按提存法第9條規定，提存書應記載提存人之住
    居所、提存金額、提存原因、提存物受取人，及提存物如應
    為對待給付時，並應記載其對待給付之標的或其所附要件。
    又提存乃債務人將其應為之給付，提存於國家設置提存所，
    以代清償或達到法律上某一目的之行為，其性質屬於非訟程
    序，而非判斷私法上權利義務訴訟程序，故提存所就具體提
    存事件僅得依提存法及其施行細則之規定為形式上審查，至
    當事人有關實體事項之爭執，應由當事人另行以訴訟方式謀
    求解決，提存所並無審查權限。　
四、經查，相對人與異議人間之塗銷抵押權登記訴訟，於110年7月16日經臺灣高等法院以110年度上移調字第381號成立調解，相對人同意給付1,302萬6,042元予異議人，作為清償異議人受最高限額抵押權所擔保之全部債權數額，異議人並同意塗銷該最高限額抵押權；前開調解成立後，相對人於111年9月22日發函催告異議人限期受領款項未果，相對人即提出調解筆錄、律師函等，並於提存書中載明提存法第9條第1項所列應記載事項，依前開調解筆錄辦理清償提存，經本院提存所以系爭提存事件准予提存在案等情，業據本院依職權調取上開清償提存卷宗核閱無訛，則本院提存所於形式審查後，認相對人之清償提存已符合提存法所定程序，而以原處分准予提存，於法並無不合。至異議人吳崑松以渠等間分配金額尚未決定等語為辯，核屬實體上之爭執，非屬提存所於非訟程序中得以審認之事項。況依提存法第22條規定，非依債務本旨所為之清償提存，其債之關係不消滅，是提存所准許提存與債務人是否依債務本旨清償，本屬二事，原處分准許相對人為本件提存，並無礙異議人本於原有之法律關係得向相對人主張之權利，異議人吳崑松以此為由提出異議，指摘原處分不當，求予廢棄，即非有據。　
五、另本院提存所於111年10月20日作成准予清償提存處分後，
    已於111年10月24日送達提存通知書予受取權人即異議人等
    節，有提存書、提存通知書、送達證書可稽（見提存卷），
    自翌日起算，本件異議之不變期間至111年11月3日屆滿，異
    議人吳沈純美遲至111年11月8日始具狀提出異議，此有本院
    提存所收文章戳在卷可譏，已逾十日之異議不變期間，揆諸
    前揭規定，其異議自非合法，應予駁回。　　　　
六、據上論結，本件異議為無理由，爰裁定如主文。　　
中　　華　　民　　國　　111 　年　　12　　月　　2 　　日
                  民事第八庭    法　官　宣玉華
以上正本係照原本作成。
如對本裁定抗告須於裁定送達後10日內向本院提出抗告狀，並繳
納抗告費新臺幣1,000元。
中　　華　　民　　國　　111 　年　　12　　月　　2 　　日
                                書記官  林怡秀